臺灣彰化地方法院刑事判決
109年度簡上字第124號
上  訴  人  
即  被  告  許少緯



            張月蕙


上列上訴人即被告因詐欺案件，不服本院民國109年8月4日109年
度簡字第1233號第一審簡易判決（聲請簡易判決處刑案號：109
年度偵字第5739、5740號），提起上訴，本院管轄之第二審合議
庭判決如下︰
    主    文
上訴駁回。
    犯罪事實
一、許少緯與張月蕙為夫妻，渠等可預見行動電話門號在現代社
    會中常是專屬個人對外聯繫之重要溝通工具，具有識別通話
    對象之個別化特徵，一般人使用他人名義之行動電話門號，
    常與財產犯罪行為密切相關，且取得他人行動電話門號之目
    的，在於掩飾所為之犯行不易遭人追查，又對於提供行動電
    話之行為本身，雖無引發他人萌生犯罪之確信，但仍不顧他
    人所可能遭受財產上損害之危險，而基於縱若行動電話門號
    被利用作為幫助詐欺取財之聯絡工具亦不違背其本意之幫助
    犯意，於民國108年5月4日前某日，由許少緯依臉書「辦門
    號換現金」之廣告，與綽號「潘少」之梁凱鈞（所犯幫助詐
    欺取財罪部分，另經臺灣臺中地方法院以109年度易字第179
    7號判決處有期徒刑2月確定）聯絡，雙方約定於108年5月4
    日，同往位於臺中市○○區○○路000號之中華電信股份有限公
    司豐原服務中心，由張月蕙負責申辦行動電話門號00000000
    00號後，隨即將上開門號SIM卡交付予梁凱鈞，梁凱鈞再將
    上開門號SIM卡輾轉交付予真實姓名年籍不詳之詐欺集團成
    員使用，梁凱鈞、許少緯、張月蕙即以此方式幫助前揭詐欺
    集團成員從事詐欺犯行，許少緯及張月蕙則取得每個門號新
    臺幣（下同）300元之獲利。嗣該詐欺集團成員即共同意圖
    為自己不法之所有，基於詐欺取財之犯意聯絡，於108年5月19
    日晚間7時50分許，以上開門號與黃文淦聯繫，佯稱係其友
    人安樹德，通知已更改新通訊軟體LINE帳號等語，復於翌日
    上午9時57分許，撥打電話向黃文淦佯稱：因投資法拍屋急
    需借款15萬元等語，致黃文淦陷於錯誤，而依指示於同日中
    午12時53分，在位於新北市○○區○○路000號之玉山銀行三峽
    分行，將3萬元以自動存款機存入黃婷（另經臺灣新北地方
    檢察署以109年度調偵字第3133號為不起訴處分確定）所申
    設之玉山商業銀行帳號0000000000000號帳戶內，旋遭提領一
    空。
二、案經黃文淦訴由新北市政府警察局樹林分局報告臺灣新北地
    方檢察署檢察官及自動檢舉簽分，呈請臺灣高等檢察署檢察
    長令轉臺灣彰化地方檢察署檢察官偵查後聲請簡易判決處刑
    。
    理    由
一、程序即證據能力之說明：
  ㈠被告以外之人於審判外之陳述，雖不符刑事訴訟法第159條
    之1至之4規定，而經當事人於審判程序同意作為證據，法院
    審酌該言詞陳述或書面陳述作成時之情況，認為適當者，亦
    得為證據；當事人、代理人或辯護人於法院調查證據時，知
    有第159條第1項不得為證據之情形，而未於言詞辯論終結前
    聲明異議者，視為有前項之同意，刑事訴訟法第159條之5定
    有明文。復按刑事訴訟法第159條之5立法意旨，在於確認當
    事人對於傳聞證據有處分權，得放棄反對詰問權，同意或擬
    制同意傳聞證據可作為證據，屬於證據傳聞性之解除行為，
    如法院認為適當，不論該傳聞證據是否具備刑事訴訟法第15
    9條之1至第159條之4所定情形，均容許作為證據，不以未具
    備刑事訴訟法第159條之1至第159條之4所定情形為前提。此
    揆諸「若當事人於審判程序表明同意該等傳聞證據可作為證
    據，基於證據資料愈豐富，愈有助於真實發見之理念，此時
    ，法院自可承認該傳聞證據之證據能力」立法意旨，係採擴
    大適用之立場。蓋不論是否第159條之1至第159條之4所定情
    形，抑當事人之同意，均係傳聞之例外，俱得為證據，僅因
    我國尚非採澈底之當事人進行主義，故而附加「適當性」之
    限制而已，可知其適用並不以「不符前四條之規定」為要件
    。惟如符合第159條之1第1項規定之要件而已得為證據者，
    不宜贅依第159條之5之規定認定有證據能力（最高法院104
    年度第3次刑事庭會議決議意旨參照）。查本判決後開引用
    各該上訴人即被告（下稱被告）許少緯、張月蕙以外之人於
    審判外之陳述（包含書面陳述），皆屬傳聞證據，公訴人及
    被告2人於本院準備程序期日均表示同意作為證據（見本院
    二審卷第57頁），迄至言詞辯論終結前未再聲明異議，本院
    審酌上開證據作成時之情況，並無違法不當或其他瑕疵，認
    以之作為證據應屬適當，依前開規定，認前揭供述證據應有
    證據能力。
  ㈡本案其餘非供述證據，無傳聞法則之適用，本院審酌該等證
    據作成及取得之程序均無違法之處，且與本案具有關連性，
    是後述所引用非供述證據之證據能力均無疑義，合先敘明。
二、認定犯罪事實所憑之證據及理由：
　　訊據被告2人均否認有何幫助詐欺之犯行，並辯稱：渠夫妻2
    人確實有交付SIM卡給綽號「潘少」之梁凱鈞，但係因被梁
    凱鈞以話術所騙，梁凱鈞自稱他們公司是做電信業，要收購
    SIM卡過戶給外勞，每個月費用及違約金公司會處理，所以
    才由被告張月蕙申辦並交付SIM卡。沒想到最後被作為詐騙
    使用，渠2人沒有意圖要詐騙別人，真的是被梁凱鈞騙了，
    否則誰會已有幫助詐欺前科又再犯罪等語（見本院二審卷第
    9頁、第53頁至第54頁、第164頁）。經查：
　㈠門號0000000000號行動電話SIM卡，乃被告許少緯與梁凱鈞聯
    繫後，於108年5月4日帶被告張月蕙至中華電信股份有限公
    司豐原服務中心申領後，以300元之代價，將SIM卡交予梁凱
    鈞等情，除迭據被告2人於警詢、偵訊及本院準備程序、審
    理時供承不諱外（見臺灣新北地方檢察署108年度偵字第234
    65號偵查卷宗【下稱偵字第23465號卷】第46頁、第47頁正
    反面，本院卷第53頁至第54頁、第164頁至第165頁），並有
    上開門號之通聯調閱查詢單、車輛詳細資料報表、上開門號
    之申登人資料、雙向通聯紀錄（見偵字第23465號卷第16頁
    、第27頁，臺灣彰化地方檢察署109年度偵字第5739號偵查
    卷宗【下稱偵字第5739號卷】第11頁、第15頁正反面）等件
    附卷可稽。又前揭詐騙集團成員取得上開門號SIM卡後，即
    於108年5月19日、20日，以上開門號佯裝友人與告訴人黃文
    淦聯繫並施用詐術，致告訴人陷於錯誤，而於上開時、地，
    將3萬元存入詐騙集團成員指定之前揭帳戶後，旋遭提領一
    空等情，並據告訴人證述明確，且有玉山銀行個金集中部10
    8年6月24日玉山個（集中）字第1080070631號函暨檢附之顧
    客基本資料查詢、交易明細清單、金融機構聯防機制通報單
    玉山銀行交易明細表、告訴人行動電話內之通話紀錄暨LINE
    通訊軟體對話紀錄翻拍照片共5張、新北市政府警察局樹林
    分局108年8月26日新北警樹刑字第10839463951號函檢附之
    車手提領贓款畫面翻拍照片15張、玉山銀行個金集中部108
    年12月9日玉山個（集中）字第1080144586號函暨檢附之交
    易明細清單、告訴人所使用門號之申登人資料、雙向通聯紀
    錄在卷足參（見偵字第23465號卷第7頁至第8頁、第10頁至
    第12頁、第17頁至第20頁、第39頁至第42頁反面、第50頁至
    第51頁，偵字第5739號卷第8頁至第9頁），堪認某不詳詐騙
    集團成員，確有利用被告張月蕙所申辦之上開門號SIM卡，
    向告訴人為前開詐欺取財之犯行無誤。
　㈡被告雖以前開情詞置辯，惟查：
　　⒈刑法上故意，分直接故意（確定故意）與間接故意（不確
      定故意），行為人對於構成犯罪之事實，明知並有意使其
      發生者，為直接故意；行為人對於構成犯罪事實，預見其
      發生而其發生並不違背其本意者，為間接故意。而幫助犯
      成立，以行為人主觀上認識被幫助者，正欲從事犯罪或係
      正在從事犯罪，且該犯罪有既遂可能，而其行為足以幫助
      他人實現構成要件者，即具有幫助故意，並不以行為人確
      知被幫助者，係犯何罪名為必要。又行動電話門號在現代
      社會中具有識別通話對象之個別化特徵，乃個人對外聯繫
      之重要溝通工具，一般人蒐集他人行動電話門號使用，常
      係為遂行財產犯罪之需要，以使相關犯行不易遭人追查；
      而提供行動電話門號供他人使用，因門號申請人與實際使
      用人不同，使用者即可藉此躲避檢警追查，該門號即有可
      能遭不法份子利用作為詐欺財產犯罪工具，且現今申請行
      動電話門號甚為簡易方便，如基於正當用途而有使用行動
      電話門號之必要，以自己名義申辦即可，當無收取他人門
      號之必要，是如非基於犯罪之不法目的，自無捨棄自己或
      可信賴親友名義而迂迴收購使用他人行動電話門號之理，
      況邇來社會上詐欺集團充斥，利用他人名義申請電話以逃
      避查緝之事件屢見不鮮，則任意收購或蒐集他人行動電話
      門號供作不明使用，依一般認知，應可合理懷疑有隱身幕
      後之人欲利用人頭行動電話門號掩飾其財產犯罪行為，以
      避免遭檢警追查，此應係一般生活所易於體察之常識。
　　⒉查被告2人於本案行為時均為成年人，以渠智識程度及社會
      經歷，對上情當無不知之理。且依被告2人供稱：係因臉
      書辦門號換現金之廣告而與梁凱鈞接洽，梁凱鈞當時並未
      出示個人身分證件或公司營利事業登記資料等語（見本院
      卷第53頁至第54頁），顯示渠2人與梁凱鈞之間，相識不
      久，彼此甚為陌生，而毫無信任基礎，被告2人無法控制
      上開門號SIM卡之使用及流向，就該SIM卡實際上由何人使
      用、用途究何等情，毫不在意，是被告2人對於上開門號S
      IM卡，將來可能因流入他人手中，因而被用來作為詐欺取
      財等非法用途工具一節，自難諉為不知。何況，被告2人
      曾於107年間，因提供個人金融帳戶予不詳姓名年籍人士
      ，而涉及洗錢防制法案件，經本院以108年度金簡字第39
      號簡易判決處罪刑，上訴後，仍經本院以108年度金簡上
      字第8號判決上訴駁回而確定，此有前開判決書、臺灣高
      等法院被告前案紀錄表各1份在卷可佐（見偵字第5739號
      卷第26頁至第28頁，本院卷第29頁至第39頁、第19頁至第
      25頁），被告2人對交付上開門號SIM卡，可能涉及不法，
      理應更加警惕與小心，則其於本案中，對與其無特殊情誼
      或信賴關係之梁凱鈞要求提供上開門號SIM卡，可能遭用
      以從事詐欺取財等不法犯行等情，主觀上應有預見，然仍
      抱持僥倖心態予以交付，縱無證據證明被告2人明知該詐
      欺集團成員之犯罪態樣，然該詐欺集團成員嗣後將其提供
      之上開門號SIM卡供作詐欺取財犯罪之用，顯不違反其本
      意，由此自堪認定被告2人主觀上有容任他人利用上開門
      號SIM卡犯詐欺取財罪之不確定幫助犯意。
  ㈢綜上所述，被告2人所辯主觀無幫助詐欺取財認識等語，係屬
    事後卸責之詞，不足採信。本案事證明確，被告2人犯行堪
    以認定，應予依法論科。
三、論罪科刑之依據：
  ㈠按刑法上之幫助犯，係對於犯罪與正犯有共同之認識，以幫
    助之意思，對於正犯資以助力，而未參與實施犯罪之行為者
    而言。因此如未參與實施犯罪構成要件之行為，且係出於幫
    助之意思提供助力，即屬幫助犯。是本案犯罪集團成員向告
    訴人為上開詐欺取財之犯行，自係共犯刑法第339條第1項之
    詐欺取財罪。而被告單純提供上開門號SIM卡予他人犯普通
    詐欺取財罪使用，然尚無證據證明被告2人參與普通詐欺取
    財犯行之構成要件行為，應僅得認定被告2人係基於幫助他
    人詐欺取財之犯意而為之，且渠2人所為提供上開門號SIM卡
    予他人之行為，係屬普通詐欺取財罪構成要件以外之行為。
    是核被告2人所為，係犯刑法第30條第1項前段、第339條第1
    項之幫助詐欺取財罪。
　㈡被告2人既係刑法第339條第1項詐欺取財罪之幫助犯，爰依刑
    法第30條第2項規定，減輕其刑。
　㈢原審以被告2人犯幫助詐欺取財罪，事證明確，適用刑事訴訟
    法第449條第1項前段、第3項、第450條第1項、第454條第2
    項等規定，並以行為人之責任為基礎，審酌被告2人除本案
    外，另於本案犯罪時間之同時期有其他幫助詐欺之犯行，被
    告許少緯甚至有替詐騙集團領取包裹之犯行，故其2人所為
    本案犯行時，顯然清楚知悉在協助詐騙集團犯罪；另審酌被
    告2人坦承犯行之犯後態度、本案犯罪手法；兼衡被告張月
    蕙高中畢業、被告許少緯高中肄業之智識程度等一切情狀，
    分別就被告2人各量處有期徒刑3月，並均諭知易科罰金之折
    算標準，及依刑法第38條之1第1項、第3項之規定，就未扣
    案之犯罪所得300元，於被告張月蕙所處罪刑項下予以宣告
    沒收。經核原審認事用法均無違誤，量刑亦稱允當，應予維
    持。被告2人固以上揭情詞分別提起上訴，然本院審理結果
    ，認渠2人所辯均不足採，業經說明如上，渠2人上訴均無理
    由，俱應駁回。
據上論斷，依刑事訴訟法第455條之1第1項、第3項、第368條、
第373條，判決如主文。
本案經檢察官何蕙君聲請簡易判決處刑，檢察官吳皓偉到庭執行
職務。 　　
中　　華　　民　　國　　110 　年　　3 　　月　　30　　日
                  刑事第九庭  審判長法  官  王義閔
                                    法  官  鮑慧忠
                                    法  官  巫美蕙
以上正本證明與原本無異。　　　　　　　　　　　　　　　　
不得上訴。
中　　華　　民　　國　　110 　年　　3 　　月　　30　　日
                                    書記官  林婷儀